【裁判字號】    89,易,3640
【裁判日期】    891219
【裁判案由】    妨害名譽
【裁判全文】
臺灣高雄地方法院刑事判決                        八十九年度易字第三六四號
    公  訴  人  臺灣高雄地方法院檢察署檢察官
    被      告  乙○○
右列被告因妨害名譽案件，經檢察官提起公訴（八十九年度偵字第二十七號），本院
判決如左：
    主  文
乙○○連續公然侮辱人，處拘役伍拾伍日，如易科罰金，以佰元折算壹日。
    事  實
一、乙○○於八十八年十二月三日上午七時四十分許，在高雄縣楠梓區○○街三八０
    巷十二號宅前，因住隔壁十號正騎機車離家之甲○○遭其以灑水容器潑濕衣物，
    而與余女發生爭執，竟基於公然侮辱他人之概括犯意，於其他不特定路人得以共
    見共聞之情況下，以足以貶低人格尊嚴之「賤女人」、「妓女」、「幹你娘」之
    穢語，公然侮辱甲○○。甲○○因急於上班未能及時報案，嗣於同晚七時卅分，
    方至高雄市政府警察局左營分局右昌派出所提起告訴，而乙○○經警通知到所應
    訊，在該派出所外路旁，遇見正欲離所之余女，再承前開概括犯意，公然對余女
    口出「幹」之穢語，為員警吳耀楠聞言出所，查獲上情。
二、案經甲○○訴由高雄市政府警察局左營分局報告臺灣高雄地方法院檢察署檢察官
    偵查起訴。
    理  由
一、訊據被告乙○○固不否認於前揭時、地，因告訴人衣物遭其潑濕一事發生爭執及
    當晚在右昌派出所外公然對余女口出「幹」之穢語之事實，惟矢口否認當日上午
    有以「賤女人」、「妓女」、「幹你娘」等字眼辱罵甲○○，並否認所為「幹」
    之穢語並無公然侮辱之故意，辯稱：係因一時氣憤方脫口而出「幹」字，惟該時
    與告訴人尚有一段距離，並無公然侮辱之意思，且「幹」字為臺灣男性民間慣用
    之歇後語，被告用之僅係怨懟氣憤之詞，並無侮辱他人人格之意思云云。經查：
    右揭事實業據告訴人指訴甚詳，並核與案發當晚在場見聞之證人即右昌派出所警
    員吳耀楠證述：「當日晚間六到八點，余小姐到派出所報案說他鄰居乙○○辱罵
    他，我通知乙○○來，告訴人等了一個多小時後，說要回家買便當給小孩吃，剛
    出門時我就聽到有人喊了一聲『幹』，之後我就看見被告與他母親一同到場」及
    「（被告是否有承認在警局喊『幹』是他所為）他私下有承認，但製作筆錄時不
    承認」等語（見本院八十九年十一月十日筆錄）相符。至被告辯稱「幹」僅為歇
    後語云云，然社會上雖確實有人以「幹」為口頭禪之特殊情形，然衡諸被告並不
    否認係不滿告訴人至派出所報案方口出「幹」字，且其音量顯然不小而足使派出
    所內之員警聽聞後出外察看等情，足見其主觀上顯非以「幹」字為口頭禪之意思
    。被告固亦否認該日早晨其曾以「賤女人」、「妓女」、「幹你娘」等語辱罵告
    訴人，然被告及告訴人雖均表示前揭時、地並無第三人在場足資為證，但前揭犯
    行除據告訴人之指訴外，以被告並不否認當日早晨確實與告訴人因衣物遭潑濕一
    事發生爭執，並當場質問告訴人為何於八十八年十一日星期天沖洗屋頂時用水潑
    濕其母親並將其家中之花搬走等事，顯見被告對告訴人確有不滿之意，而告訴人
    確實於當晚赴右昌派出所報案，並在派出所等候被告逾一個小時之情，亦經證人
    吳耀楠證述綦詳，足見告訴人所言非虛，被告前開所辯委無足採，再依一般社會
    通念，「賤女人」、「妓女」、「幹你娘」及「幹」等語亦足以貶損他人之人格
    尊嚴，被告在不特定人得共見共聞情形下，公然辱罵告訴人，已符公然侮辱罪之
    犯罪構成要件。故本件事證已臻明確，被告犯行堪以認定。
二、核被告所為，係犯刑法第三百零九條第一項公然侮辱人罪。其於同一時、地接續
    以「賤女人」、「妓女」、「幹你娘」等詞句辱罵告訴訴人數次之犯行，均為其
    同一公然侮辱行為之先後接續行為，屬實質上一罪，而與嗣後以「幹」之語辱罵
    告訴人之犯行，時間緊接，犯罪構成要件相同，顯係出於概括之犯意為之，應論
    以連續犯，而依刑法第五十六條之規定以一罪論，並加重其刑。爰審酌被告僅因
    心生不滿，竟不顧告訴人之名譽及內心感受，率爾在公開場合辱罵告訴人而施以
    侮辱，置告訴人於難堪之地步，損及告訴人之社會形象及造成人格受損，再被告
    犯後猶飾詞狡卸否認部分犯行，未見有所悔悟，犯後態度難認良好等一切情狀，
    量處如主文所示之刑，並諭知易科罰金之折算標準，以示懲儆。
據上論斷，應依刑事訴訟法二百九十九條第一項前段，刑法第五十六條、第三百零九
條第一項、第四十一條、罰金罰鍰提高標準條例第一條前段、第二條，判決如主文。
中      華      民      國    八十九    年     十二     月     十九     日
                                  臺灣高雄地方法院刑事第二庭
                                  法  官  卓立婷
右正本證明與原本無異。
如不服本判決，應於判決送達後十日內，向本院提出上訴狀。
                                       書記官    陳家宏
中    華    民    國      八十九      年      十二      月      二十      日


司法院資訊處製作；財團法人民間司法改革基金會備份。
